【裁判字號】    97,訴,2342
【裁判日期】    970722
【裁判案由】    毒品危害防制條例
【裁判全文】
臺灣臺中地方法院刑事判決              97年度訴字第2342號
公  訴  人  臺灣臺中地方法院檢察署檢察官
被      告  甲○○
上列被告因違反毒品危害防制條例案件，經公訴人提起公訴（九
十七年度毒偵字第二三九三號），被告於準備程序中就被訴事實
為有罪之陳述，經告以簡式審判之旨，並聽取意見後，合議庭裁
定由受命法官獨任進行簡式審判程序，本院判決如下：
    主    文
甲○○施用第一級毒品，累犯，處有期徒刑拾壹月。
    犯罪事實
一、甲○○前曾於民國八十七年間因違反毒品危害防制條例案件
    ，經臺灣臺中地方法院檢察署檢察官聲請本院裁定送觀察、
    勒戒，經臺灣臺中看守所附設勒戒處所，評定結果認無繼續
    施用毒品之傾向，於八十七年八月二十五日出所，由臺灣臺
    中地方法院檢察署檢察官於八十七年八月二十四日以八十七
    年度偵字第一六三七三號為不起訴處分確定；後於八十八年
    六月七日為警查獲其施用第一、二級毒品海洛因、甲基安非
    他命及轉讓第二級毒品甲基安非他命（轉讓第二級毒品部分
    ，經本院以八十八年度訴字第一四二四號判處有期徒刑七月
    ，撤回上訴後於八十八年十一月四日確定），其中施用第一
    、二級毒品海洛因、甲基安非他命部分，由本院以八十八年
    度毒聲字第三三八四號裁定送觀察、勒戒，經評定認有繼續
    施用毒品之傾向，本院於八十八年六月二十五日以八十八年
    度毒聲字第三七二０號裁定送戒治處所施以強制戒治一年，
    自八十八年七月十三日起強制戒治，後於八十八年十一月二
    十九日，經本院以八十八年度毒聲字第六六七七號裁定停止
    戒治，所餘戒治期間，付保護管束，原執行期滿日期為八十
    九年六月二十四日；刑案部分經臺灣高等法院臺中分院以八
    十八年度上訴字第二一九五號刑事判決判處有期徒刑一年、
    八月，應執行有期徒刑一年六月，並於八十九年五月十八日
    確定，後與上開轉讓第二級毒品部分，經臺灣高等法院臺中
    分院定應執行刑為有期徒刑二年確定，入監執行後，於九十
    年三月六日假釋付保護管束出監；其於假釋期間再因施用第
    一、二級毒品案件，經本院判處有期徒刑一年二月、十月，
    應執行有期徒刑一年十月，上訴後復撤回上訴，於九十一年
    一月十四日確定，前開撤銷經假釋，入監執行殘刑八月六日
    ，接續執行至九十四年六月一日縮短刑期假釋付保護管束，
    於九十四年七月二十六日假釋期滿未經撤銷，視為執行完畢
    ；其復於九十五年間因施用毒品、竊盜、詐欺案件，經本院
    分別判處有期徒刑一年、三月、五月確定，嗣經定應執行刑
    為有期徒刑一年五月，後經減為有期徒刑八月又十五日，於
    九十六年九月二十六日縮刑期滿執行完畢。詎甲○○仍不知
    悔改，竟於前開觀察、勒戒、強制戒治、有期徒刑執行完畢
    釋放後五年內，基於施用第一級毒品之犯意，於九十七年三
    月二十一日上午十一時三十分許，在臺中縣大肚鄉○○村○
    ○路二巷三弄四號住處內，以將第一級毒品海洛因羼水稀釋
    後置入針筒再注射靜脈之方式，施用第一級毒品海洛因一次
    。嗣於九十七年三月二十四日晚間九時四十分許，為警方持
    本院核發之搜索票至上址搜索而查獲。採尿後送驗，驗出有
    嗎啡之陽性反應，而查得上情。
二、案經臺中縣警察局烏日分局報請臺灣臺中地方法院檢察署檢
    察官偵查起訴。
    理    由
一、被告甲○○對其有於上揭時、地施用第一級毒品海洛因之事
    實，業於警詢時、偵查中及本院審理時供認不諱。被告經警
    方查獲後，其尿液經送請中山醫學大學附設醫院檢驗科藥物
    檢測中心檢驗之結果，驗有嗎啡之陽性反應，有該中心出具
    之確認檢驗結果報告一紙存卷可證，而海洛因施用入人體後
    水解還原成嗎啡，再循嗎啡之代謝方式排出體外，已據行政
    院衛生署藥物食品檢驗局（八一）藥檢壹字第００六四三一
    號函說明綦詳。再按最高法院九十五年度第七次刑事庭會議
    決定：「一、施用第一、二級毒品為犯罪行為，毒品危害防
    制條例第十條定有處罰明文。故施用第一、二級毒品者，依
    前揭規定本應科以刑罰。惟基於刑事政策，對合於一定條件
    之施用者，則依同條例第二十條、第二十三條之規定，施以
    觀察、勒戒及強制戒治之保安處分。二、毒品危害防制條例
    於民國九十二年七月九日修正公布，自九十三年一月九日施
    行，其中第二十條、第二十三條將施用毒品之刑事處遇程式
    ，區分為『初犯』及『五年內再犯』、『五年後再犯』。依
    其立法理由之說明：『初犯』，經觀察、勒戒或強制戒治後
    ，應為不起訴處分或不付審理之裁定；經觀察、勒戒或強制
    戒治執行完畢釋放後，『五年內再犯』者，因其再犯率甚高
    ，原實施之觀察、勒戒及強制戒治既已無法收其實效，爰依
    法追訴或裁定交付審理。至於經觀察、勒戒或強制戒治執行
    完畢釋放後，『五年後再犯』者，前所實施之觀察、勒戒或
    強制戒治已足以遮斷其施用毒品之毒癮，為期自新及協助其
    斷除毒癮，仍適用『初犯』規定，先經觀察、勒戒或強制戒
    治之程式。從而依修正後之規定，僅限於『初犯』及『五年
    後再犯』二種情形，始應先經觀察、勒戒或強制戒治程式。
    倘被告於五年內已再犯，經依法追訴處罰，縱其第三次（或
    第三次以上）再度施用毒品之時間，在初犯經觀察、勒戒或
    強制戒治執行完畢釋放五年以後，已不合於『五年後再犯』
    之規定，且因已於『五年內再犯』，顯見其再犯率甚高，原
    實施觀察、勒戒或強制戒治，已無法收其實效，即應依該條
    例第十條處罰。」。本案被告前曾於八十七年間因違反毒品
    危害防制條例案件，經臺灣臺中地方法院檢察署檢察官聲請
    本院裁定送觀察、勒戒，經臺灣臺中看守所附設勒戒處所，
    評定結果認無繼續施用毒品之傾向，於八十七年八月二十五
    日出所，由臺灣臺中地方法院檢察署檢察官於八十七年八月
    二十四日以八十七年度偵字第一六三七三號為不起訴處分確
    定；後於八十八年六月七日為警查獲其施用第一、二級毒品
    海洛因、甲基安非他命及轉讓第二級毒品甲基安非他命（轉
    讓第二級毒品部分，經本院以八十八年度訴字第一四二四號
    判處有期徒刑七月，撤回上訴後於八十八年十一月四日確定
    ），其中施用第一、二級毒品海洛因、甲基安非他命部分，
    由本院以八十八年度毒聲字第三三八四號裁定送觀察、勒戒
    ，經評定認有繼續施用毒品之傾向，本院於八十八年六月二
    十五日以八十八年度毒聲字第三七二０號裁定送戒治處所施
    以強制戒治一年，自八十八年七月十三日起強制戒治，後於
    八十八年十一月二十九日，經本院以八十八年度毒聲字第六
    六七七號裁定停止戒治，所餘戒治期間，付保護管束，原執
    行期滿日期為八十九年六月二十四日；刑案部分經臺灣高等
    法院臺中分院以八十八年度上訴字第二一九五號刑事判決判
    處有期徒刑一年、八月，應執行有期徒刑一年六月，並於八
    十九年五月十八日確定，後與上開轉讓第二級毒品部分，經
    臺灣高等法院臺中分院定應執行刑為有期徒刑二年確定，入
    監執行後，於九十年三月六日假釋付保護管束出監；其於假
    釋期間再因施用第一、二級毒品案件，經本院判處有期徒刑
    一年二月、十月，應執行有期徒刑一年十月，上訴後復撤回
    上訴，於九十一年一月十四日確定，前開撤銷經假釋，入監
    執行殘刑八月六日，接續執行至九十四年六月一日縮短刑期
    假釋付保護管束，於九十四年七月二十六日假釋期滿未經撤
    銷，視為執行完畢；其復於九十五年間因施用毒品、竊盜、
    詐欺案件，經本院分別判處有期徒刑一年、三月、五月確定
    ，嗣經定應執行刑為有期徒刑一年五月，後經減為有期徒刑
    八月又十五日，於九十六年九月二十六日縮刑期滿執行完畢
    之事實，此有臺灣高等法院被告前案紀錄表、刑案查註紀錄
    表各一份附卷可考，被告於上開觀察勒戒、強制戒治執行完
    畢後，既曾於五年內再犯毒品危害防制條例第十條第一、二
    項之罪，並經判刑確定，本次被告犯毒品危害防制條例第十
    條第一、二項之罪，依上開最高法院決定意旨，認被告再犯
    率甚高，原實施觀察、勒戒、強制戒治，已無法收其實效，
    自非屬毒品危害防制條例第二十條第三項所定「五年後再犯
    」之情形，而應依法追訴。綜上，被告自白核與事實相符，
    其於施用第一級毒品海洛因之犯行事證明確，洵堪認定。
二、核被告所為，係犯毒品危害防制條例第十條第一項之施用第
    一級毒品罪。被告施用毒品前之持有第一級毒品行為，本應
    以持有論，惟持有後進而施用，其持有之低度行為應被施用
    之高度行為所吸收，故不再另論其持有第一級毒品罪。被告
    前曾於八十八年六月七日為警查獲其施用第一、二級毒品海
    洛因、甲基安非他命及轉讓第二級毒品甲基安非他命，轉讓
    第二級毒品部分，經本院以八十八年度訴字第一四二四號判
    處有期徒刑七月，撤回上訴後於八十八年十一月四日確定，
    施用第一、二級毒品海洛因、甲基安非他命部分嗣經臺灣高
    等法院臺中分院以八十八年度上訴字第二一九五號刑事判決
    判處有期徒刑一年、八月，應執行有期徒刑一年六月，並於
    八十九年五月十八日確定，後與上開轉讓第二級毒品部分，
    經臺灣高等法院臺中分院定應執行刑為有期徒刑二年確定，
    入監執行後，於九十年三月六日假釋付保護管束出監；其於
    假釋期間再因施用第一、二級毒品案件，經本院判處有期徒
    刑一年二月、十月，應執行有期徒刑一年十月，上訴後復撤
    回上訴，於九十一年一月十四日確定，前開撤銷經假釋，入
    監執行殘刑八月六日，接續執行至九十四年六月一日縮短刑
    期假釋付保護管束，於九十四年七月二十六日假釋期滿未經
    撤銷，視為執行完畢；其復於九十五年間因施用毒品、竊盜
    、詐欺案件，經本院分別判處有期徒刑一年、三月、五月確
    定，嗣經定應執行刑為有期徒刑一年五月，後經減為有期徒
    刑八月又十五日，於九十六年九月二十六日縮刑期滿執行完
    畢執行完畢之事實，有臺灣高等法院被告前案紀錄表、刑案
    資料查註紀錄表各一份附卷可稽，其於五年以內再故意犯本
    案有期徒刑以上之罪，應依刑法第四十七條第一項，論以累
    犯，並加重其刑。爰審酌被告施用第一級毒品，經觀察、勒
    戒及強制戒治執行完畢釋放後，仍不知戒惕，一再施用，無
    視於毒品對於自身健康之戕害及國家對於杜絕毒品犯罪之禁
    令，不知戒除惡習，惡性非輕，然念及其施用毒品並無危害
    他人，被告犯罪手段尚屬平和，所生損害尚非鉅大，且被告
    犯後於本院審理時坦承犯行，尚見悔意之犯罪後態度，暨施
    用毒品者均有相當程度之成癮性及心理依賴，其犯罪心態與
    一般刑事犯罪之本質並不相同，應側重適當之醫學治療及心
    理矯治為宜等一切情狀，量處如主文所示之刑，以資懲儆。
據上論斷，應依刑事訴訟法第二百七十三條之一第一項、第二百
九十九條第一項前段，毒品危害防制條例第十條第一項，刑法第
十一條前段、第四十七條第一項，判決如主文。
本案經檢察官乙○○到庭執行職務
中    華    民    國    97    年    7     月    22    日
                  刑事第十五庭  法  官  楊真明
以上正本證明與原本無異。
如不服本判決，應於送達後十日內向本院提出上訴狀（須附繕本
），上訴於臺灣高等法院臺中分院。
上訴書狀如未敘述理由，應於上訴期間屆滿後二十日內補提理由
書於本院。
                                書記官  呂苗澂
中    華    民    國    97    年    7     月    22    日
附錄本判決論罪科刑法條
毒品危害防制條例第十條：
  施用第一級毒品者，處六月以上五年以下有期徒刑。
  施用第二級毒品者，處三年以下有期徒刑。


司法院資訊處製作；財團法人民間司法改革基金會備份。
